---
title: '**Проспективное, многоцентровое, рандомизированное, двойное слепое, плацебо-контролируемое клиническое исследование эффективности и безопасности экстракта боярышника (Crataegus) у пациентов с хронической сердечной недостаточностью со сниженной фракцией выброса левого желудочка.**'
author: 'Выполнил(и): Бектур	Бердибеков, Анастасия	Генералова, Ирина	Михайлова, Фирюза Лаптева'
output:
  word_document:
    toc: true
    toc_depth: 4
  html_document:
    number_sections: true
    code_folding: hide
    toc: true
    toc_float: true
    toc_depth: 4
  pdf_document:
    toc: true
    toc_depth: 4
---

```{r setup, include=FALSE}
knitr::opts_chunk$set(echo = TRUE)

library(flextable)
library(tidyverse)
library(readxl)
```

```{r}
team1 <- read.csv("data/team1_ecrf_wide.csv", sep = ",")
dict <- read_excel("data/team1_ecrf_data_dictionary.xlsx")
```

Объем выборки

```{r}
df <- team1
n_total <- nrow(df)
n_unique_patients <- df %>% distinct(USUBJID) %>% nrow()

cat("Всего строк:", n_total, "\n")
cat("Уникальных пациентов:", n_unique_patients, "\n")
```

QC

```{r}
na_summary <- df %>%
  summarise(across(everything(), ~ mean(is.na(.)) * 100)) %>%
  pivot_longer(
    everything(),
    names_to = "variable",
    values_to = "na_percent"
  ) %>%
  arrange(desc(na_percent))

print(na_summary)
```

```{r}
df %>% count(ARM)

df %>% count(V1_DEM_SEX)

# все бинарные
binary_vars <- names(df)[str_detect(names(df), "_ABN$|COMP_EVENT$")]

binary_check <- map_dfr(binary_vars, function(v) {
  df %>%
    filter(!is.na(.data[[v]])) %>%
    count(value = .data[[v]]) %>%
    mutate(variable = v)
})

print(binary_check)
```

```{r}
qc_long <- df %>%
  pivot_longer(
    cols = -c(USUBJID, ARM),
    names_to = "variable",
    values_to = "value",
    values_transform = list(value = as.character)
  )

num_value <- function(x) suppressWarnings(as.numeric(x))

qc_flags <- bind_rows(

  qc_long %>%
    filter(variable == "V1_DEM_AGE",
           !is.na(num_value(value)),
           (num_value(value) < 40 | num_value(value) > 90)) %>%
    mutate(issue = "AGE out of range (40-90)"),

  qc_long %>%
    filter(variable == "V1_ANT_HEIGHTCM",
           !is.na(num_value(value)),
           (num_value(value) < 145 | num_value(value) > 200)) %>%
    mutate(issue = "HEIGHT out of range (145-200)"),

  qc_long %>%
    filter(variable == "V1_ANT_WEIGHTKG",
           !is.na(num_value(value)),
           (num_value(value) < 45 | num_value(value) > 160)) %>%
    mutate(issue = "WEIGHT out of range (45-160)"),

  qc_long %>%
    filter(variable == "V1_ANT_BMI",
           !is.na(num_value(value)),
           (num_value(value) < 15 | num_value(value) > 60)) %>%
    mutate(issue = "BMI out of range (15-60)"),

  qc_long %>%
    filter(str_detect(variable, "KCCQ_OS"),
           !is.na(num_value(value)),
           (num_value(value) < 0 | num_value(value) > 100)) %>%
    mutate(issue = "KCCQ out of range (0-100)"),

  qc_long %>%
    filter(variable == "V1_CBC_HGB",
           !is.na(num_value(value)),
           (num_value(value) < 8 | num_value(value) > 18)) %>%
    mutate(issue = "HGB out of range (8-18)"),

  qc_long %>%
    filter(variable == "V1_CBC_WBC",
           !is.na(num_value(value)),
           (num_value(value) < 2.5 | num_value(value) > 18)) %>%
    mutate(issue = "WBC out of range (2.5-18)"),

  qc_long %>%
    filter(variable == "V1_CBC_PLT",
           !is.na(num_value(value)),
           (num_value(value) < 80 | num_value(value) > 520)) %>%
    mutate(issue = "PLT out of range (80-520)"),

  qc_long %>%
    filter(str_detect(variable, "BIO_NTPROBNP"),
           !is.na(num_value(value)),
           num_value(value) <= 0) %>%
    mutate(issue = "NT-proBNP <= 0"),

  qc_long %>%
    filter(str_detect(variable, "BIO_CREAT"),
           !is.na(num_value(value)),
           (num_value(value) < 0.4 | num_value(value) > 5.0)) %>%
    mutate(issue = "Creatinine out of plausible range"),

  qc_long %>%
    filter(str_detect(variable, "BIO_EGFR"),
           !is.na(num_value(value)),
           (num_value(value) < 5 | num_value(value) > 140)) %>%
    mutate(issue = "eGFR out of plausible range"),

  qc_long %>%
    filter(str_detect(variable, "BIO_K"),
           !is.na(num_value(value)),
           (num_value(value) < 2.5 | num_value(value) > 6.8)) %>%
    mutate(issue = "Potassium out of plausible range"),

  qc_long %>%
    filter(str_detect(variable, "ECHO_LVEF"),
           !is.na(num_value(value)),
           (num_value(value) < 10 | num_value(value) > 75)) %>%
    mutate(issue = "LVEF out of range"),

  qc_long %>%
    filter(str_detect(variable, "_ABN$|COMP_EVENT$"),
           !is.na(num_value(value)),
           !(num_value(value) %in% c(0, 1))) %>%
    mutate(issue = "Binary variable not 0/1")
) %>%
  select(USUBJID, ARM, variable, value, issue) %>%
  arrange(variable, USUBJID)

print(qc_flags)

qc_summary <- qc_flags %>% count(variable, issue)
print(qc_summary)
```

Критерии включения/невключения

```{r}
df_crit <- df %>%
  mutate(
    inc_age_ge18 = !is.na(V1_DEM_AGE) & V1_DEM_AGE >= 18,
    exc_egfr_lt30 = !is.na(V1_BIO_EGFR) & V1_BIO_EGFR < 30,

    # NT-proBNP: полный алгоритм невозможен, считаем пороги
    inc_ntprobnp_ge600 = !is.na(V1_BIO_NTPROBNP) & V1_BIO_NTPROBNP >= 600,
    inc_ntprobnp_ge400 = !is.na(V1_BIO_NTPROBNP) & V1_BIO_NTPROBNP >= 400,
    inc_ntprobnp_ge900 = !is.na(V1_BIO_NTPROBNP) & V1_BIO_NTPROBNP >= 900
  )

criteria_summary <- df_crit %>%
  summarise(
    n_total = n(),
    n_age_ge18 = sum(inc_age_ge18, na.rm = TRUE),
    n_age_fail_or_missing = sum(!inc_age_ge18, na.rm = TRUE),

    n_ntprobnp_ge600 = sum(inc_ntprobnp_ge600, na.rm = TRUE),
    n_ntprobnp_ge400 = sum(inc_ntprobnp_ge400, na.rm = TRUE),
    n_ntprobnp_ge900 = sum(inc_ntprobnp_ge900, na.rm = TRUE),

    n_exc_egfr_lt30 = sum(exc_egfr_lt30, na.rm = TRUE),

    n_bp_abn_flag = if ("V1_VIT_BP_ABN" %in% names(df_crit)) sum(df_crit$V1_VIT_BP_ABN == 1, na.rm = TRUE) else NA_integer_
  )

violations_strict <- df_crit %>%
  transmute(
    USUBJID,
    ARM,
    V1_DEM_AGE,
    V1_BIO_EGFR,
    V1_BIO_NTPROBNP,
    fail_age_ge18 = !inc_age_ge18,
    exc_egfr_lt30 = exc_egfr_lt30
  ) %>%
  filter(fail_age_ge18 | exc_egfr_lt30)

ntprobnp_below600 <- df_crit %>%
  transmute(USUBJID, ARM, V1_BIO_NTPROBNP, inc_ntprobnp_ge600) %>%
  filter(!inc_ntprobnp_ge600)

print(criteria_summary)
print(violations_strict)
print(ntprobnp_below600)
```

```{r}
bmi_check <- df %>%
  filter(
    !is.na(V1_ANT_HEIGHTCM),
    !is.na(V1_ANT_WEIGHTKG),
    !is.na(V1_ANT_BMI)
  ) %>%
  mutate(
    bmi_calc = V1_ANT_WEIGHTKG / (V1_ANT_HEIGHTCM / 100)^2,
    bmi_diff = V1_ANT_BMI - bmi_calc,
    bmi_diff_abs = abs(bmi_diff)
  )

summary(bmi_check$bmi_diff_abs)

bmi_mismatch <- bmi_check %>%
  filter(bmi_diff_abs > 1) %>%
  arrange(desc(bmi_diff_abs)) %>%
  select(
    USUBJID,
    ARM,
    V1_ANT_HEIGHTCM,
    V1_ANT_WEIGHTKG,
    V1_ANT_BMI,
    bmi_calc,
    bmi_diff
  )

print(bmi_mismatch)

```

```{r}
event_check <- df %>%
  filter(V0_END_COMP_EVENT == 1) %>%
  filter(is.na(V0_END_TTE_COMP_M) | V0_END_TTE_COMP_M < 0)

print(event_check %>% select(USUBJID, V0_END_COMP_EVENT, V0_END_TTE_COMP_M))
```

-   Структура датасета и идентификаторы пациентов корректны, дубликаты отсутствуют.

-   Числовые показатели соответствуют допустимым диапазонам eCRF, неадекватных значений не выявлено.

-   Бинарные переменные корректно закодированы (0/1), некорректные уровни отсутствуют.

-   Категориальные переменные (пол, группа лечения) имеют ожидаемые уровни без ошибок.

-   Критичные переменные не содержат значимых пропусков.

-   Пересчет BMI подтвердил корректность значений, расхождения минимальны и связаны с округлением.

```{r}
bmi_wrong <- df %>%
  filter(
    !is.na(V1_ANT_BMI),
    (V1_ANT_BMI < 15 | V1_ANT_BMI > 60)
  ) %>%
  select(
    USUBJID,
    ARM,
    V1_ANT_HEIGHTCM,
    V1_ANT_WEIGHTKG,
    V1_ANT_BMI
  ) %>%
  arrange(V1_ANT_BMI)

print(bmi_wrong)

```

Описательная статистика

```{r}
vars_cont <- c(
  "V1_DEM_AGE",
  "V1_ANT_HEIGHTCM",
  "V1_ANT_WEIGHTKG",
  "V1_ANT_BMI",
  "V1_BIO_NTPROBNP",
  "V1_BIO_EGFR",
  "V1_BIO_CREAT",
  "V1_BIO_K",
  "V1_KCCQ_OS"
)

desc_overall <- df %>%
  select(any_of(vars_cont)) %>%
  pivot_longer(
    cols = everything(),
    names_to = "variable",
    values_to = "value"
  ) %>%
  summarise(
    n = sum(!is.na(value)),
    mean = mean(value, na.rm = TRUE),
    sd = sd(value, na.rm = TRUE),
    median = median(value, na.rm = TRUE),
    q1 = quantile(value, 0.25, na.rm = TRUE),
    q3 = quantile(value, 0.75, na.rm = TRUE),
    min = min(value, na.rm = TRUE),
    max = max(value, na.rm = TRUE),
    .by = variable
  )

print(desc_overall)

desc_overall_fmt <- desc_overall %>%
  mutate(
    mean_sd = sprintf("%.1f ± %.1f", mean, sd),
    median_iqr = sprintf("%.1f [%.1f; %.1f]", median, q1, q3),
    min_max = sprintf("%.1f–%.1f", min, max)
  ) %>%
  select(
    variable,
    n,
    mean_sd,
    median_iqr,
    min_max
  )

print(desc_overall_fmt)

desc_by_arm <- df %>%
  select(ARM, any_of(vars_cont)) %>%
  pivot_longer(
    cols = -ARM,
    names_to = "variable",
    values_to = "value"
  ) %>%
  summarise(
    n = sum(!is.na(value)),
    mean = mean(value, na.rm = TRUE),
    sd = sd(value, na.rm = TRUE),
    median = median(value, na.rm = TRUE),
    q1 = quantile(value, 0.25, na.rm = TRUE),
    q3 = quantile(value, 0.75, na.rm = TRUE),
    .by = c(ARM, variable)
  )

desc_by_arm_fmt <- desc_by_arm %>%
  mutate(
    mean_sd = sprintf("%.1f ± %.1f", mean, sd),
    median_iqr = sprintf("%.1f [%.1f; %.1f]", median, q1, q3)
  ) %>%
  select(
    variable,
    ARM,
    n,
    mean_sd,
    median_iqr
  ) %>%
  arrange(variable, ARM)

print(desc_by_arm_fmt)
```

### Описательная статистика исходных характеристик (overall)

В анализ включены 2200 пациентов. Средний возраст составил 66.1 ± 9.9 года, медиана 66 лет, диапазон от 40 до 90 лет. Средний рост пациентов составил 169.7 ± 8.9 см, масса тела - 81.4 ± 15.6 кг. Средний индекс массы тела был 28.5 ± 6.3 кг/м², медиана 28.1 кг/м², при диапазоне значений от 13.0 до 65.6 кг/м², что соответствует преимущественно избыточной массе тела.

Исходный уровень NT-proBNP характеризовался выраженной вариабельностью и асимметрией распределения: среднее значение составило 1722.4 ± 1582.1 пг/мл, медиана - 1251.0 пг/мл. Показатели функции почек были умеренно снижены: средняя СКФ 68.1 ± 17.4 мл/мин, медиана 68 мл/мин. Средний уровень креатинина составил 1.0 ± 0.3 мг/дл, калия - 4.2 ± 0.4 ммоль/л.

Качество жизни по шкале KCCQ характеризовалось умеренным снижением: среднее значение общего балла составило 54.7 ± 17.9, медиана - 55 баллов при полном диапазоне значений от 0 до 100.

### Описательная статистика по группам лечения

В каждую группу лечения было включено по 1100 пациентов. Исходные демографические и клинические характеристики в группах Crataegus и Placebo были сопоставимы.

Средний возраст в группе Crataegus составил 65.9 ± 10.1 года, в группе Placebo 66.4 ± 9.7 года. Антропометрические показатели практически не различались между группами: средний BMI составил 28.5 ± 6.2 кг/м² в группе Crataegus и 28.6 ± 6.4 кг/м² в группе Placebo.

Показатели функции почек были сходными: средняя СКФ 68.3 ± 17.3 мл/мин в группе Crataegus и 67.9 ± 17.5 мл/мин в группе Placebo, уровни креатинина и калия также не демонстрировали клинически значимых различий.

Исходные уровни NT-proBNP были высокими и сопоставимыми между группами: среднее значение 1740.4 ± 1629.3 пг/мл в группе Crataegus и 1704.3 ± 1534.1 пг/мл в группе Placebo, медианные значения также близки. Показатели качества жизни по KCCQ были практически идентичны в обеих группах, со средними значениями около 55 баллов.

Исходные демографические и клинические характеристики пациентов в группах Crataegus и Placebo хорошо сбалансированы, клинически значимых различий между группами на исходном уровне не выявлено.

```{r}
plot_vars <- c(
  "V1_DEM_AGE",
  "V1_ANT_BMI",
  "V1_BIO_EGFR",
  "V1_KCCQ_OS"
)

for (v in plot_vars) {
  print(
    ggplot(df, aes(x = .data[[v]])) +
      geom_histogram(bins = 40) +
      labs(title = v, x = NULL, y = "Count")
  )
}

ggplot(df, aes(x = V1_BIO_NTPROBNP)) +
  geom_histogram(bins = 50) +
  labs(title = "NT-proBNP", x = NULL)

ggplot(df %>% filter(V1_BIO_NTPROBNP > 0),
       aes(x = log10(V1_BIO_NTPROBNP))) +
  geom_histogram(bins = 40) +
  labs(
    title = "NT-proBNP (log10 scale)",
    x = "log10(NT-proBNP)"
  )

ggplot(df, aes(x = V1_ANT_BMI, fill = ARM)) +
  geom_histogram(position = "identity", alpha = 0.5, bins = 40) +
  labs(title = "BMI by treatment group")

ggplot(df %>% filter(V1_BIO_NTPROBNP > 0),
       aes(x = log10(V1_BIO_NTPROBNP), fill = ARM)) +
  geom_histogram(position = "identity", alpha = 0.5, bins = 40) +
  labs(title = "NT-proBNP (log scale) by treatment group")

```

-   Возраст, eGFR, KCCQ - распределения близки к симметричным, без выраженных выбросов.

-   NT-proBNP в линейной шкале - выраженная правосторонняя асимметрия, что типично для популяции ХСН.

-   NT-proBNP в лог-шкале - распределение становится близким к нормальному.

-   BMI - умеренная правосторонняя асимметрия

```{r}
library(tableone)
vars_cont <- c(
  "V1_DEM_AGE",
  "V1_ANT_HEIGHTCM",
  "V1_ANT_WEIGHTKG",
  "V1_ANT_BMI",
  "V1_BIO_NTPROBNP",
  "V1_BIO_EGFR",
  "V1_BIO_CREAT",
  "V1_BIO_K",
  "V1_KCCQ_OS"
)

vars_cat <- c(
  "V1_DEM_SEX",
  "V1_VIT_HR_ABN",
  "V1_VIT_RR_ABN",
  "V1_VIT_BP_ABN",
  "V1_VIT_TEMP_ABN",
  "V1_ECG_RHYTHM_ABN",
  "V1_ECG_STT_ABN",
  "V1_ECG_QT_ABN"
)

vars_all <- c(vars_cont, vars_cat)

tab1 <- CreateTableOne(
  vars = vars_all,
  strata = "ARM",
  data = df,
  factorVars = vars_cat,
  addOverall = TRUE
)

print(
  tab1,
  showAllLevels = TRUE,
  smd = TRUE,
  quote = FALSE,
  noSpaces = TRUE
)
```
