---
title: '**Проспективное, многоцентровое, рандомизированное, двойное слепое, плацебо-контролируемое клиническое исследование эффективности и безопасности экстракта боярышника (Crataegus) у пациентов с хронической сердечной недостаточностью со сниженной фракцией выброса левого желудочка.**'
author: 'Выполнил(и): Бектур	Бердибеков, Анастасия	Генералова, Ирина	Михайлова, Фирюза Лаптева'
output:
  word_document:
    toc: true
    toc_depth: 4
  html_document:
    number_sections: true
    code_folding: hide
    toc: true
    toc_float: true
    toc_depth: 4
  pdf_document:
    toc: true
    toc_depth: 4
---

```{r setup, include=FALSE}
knitr::opts_chunk$set(echo = TRUE)

library(flextable)
library(tidyverse)
library(readxl)
library(tableone)
library(gtsummary)
```

```{r}
team1 <- read.csv("data/team1_ecrf_wide.csv", sep = ",")
dict <- read_excel("data/team1_ecrf_data_dictionary.xlsx")
```

## Объем выборки

```{r}
df <- team1
n_total <- nrow(df)
n_unique_patients <- df %>% distinct(USUBJID) %>% nrow()

cat("Всего строк:", n_total, "\n")
cat("Уникальных пациентов:", n_unique_patients, "\n")
```

## QC. Критерии включения/невключения

```{r}
na_summary <- df %>%
  summarise(across(everything(), ~ mean(is.na(.)) * 100)) %>%
  pivot_longer(
    everything(),
    names_to = "variable",
    values_to = "na_percent"
  ) %>%
  arrange(desc(na_percent))

# print(na_summary)
```

Отсутствующих значений в выборке не обнаружено.

```{r}
df %>% count(ARM)

df %>% count(V1_DEM_SEX)

# все бинарные
binary_vars <- names(df)[str_detect(names(df), "_ABN$|COMP_EVENT$")]

binary_check <- map_dfr(binary_vars, function(v) {
  df %>%
    filter(!is.na(.data[[v]])) %>%
    count(value = .data[[v]]) %>%
    mutate(variable = v)
})

# print(binary_check)
```

Все бинарные показатели имеют 2 заданных уровня значений.

```{r}
qc_long <- df %>%
  pivot_longer(
    cols = -c(USUBJID, ARM),
    names_to = "variable",
    values_to = "value",
    values_transform = list(value = as.character)
  )

num_value <- function(x) suppressWarnings(as.numeric(x))

qc_flags <- bind_rows(

  qc_long %>%
    filter(variable == "V1_DEM_AGE",
           !is.na(num_value(value)),
           (num_value(value) < 40 | num_value(value) > 90)) %>%
    mutate(issue = "AGE out of range (40-90)"),

  qc_long %>%
    filter(variable == "V1_ANT_HEIGHTCM",
           !is.na(num_value(value)),
           (num_value(value) < 145 | num_value(value) > 200)) %>%
    mutate(issue = "HEIGHT out of range (145-200)"),

  qc_long %>%
    filter(variable == "V1_ANT_WEIGHTKG",
           !is.na(num_value(value)),
           (num_value(value) < 45 | num_value(value) > 160)) %>%
    mutate(issue = "WEIGHT out of range (45-160)"),

  qc_long %>%
    filter(variable == "V1_ANT_BMI",
           !is.na(num_value(value)),
           (num_value(value) < 15 | num_value(value) > 60)) %>%
    mutate(issue = "BMI out of range (15-60)"),

  qc_long %>%
    filter(str_detect(variable, "KCCQ_OS"),
           !is.na(num_value(value)),
           (num_value(value) < 0 | num_value(value) > 100)) %>%
    mutate(issue = "KCCQ out of range (0-100)"),

  qc_long %>%
    filter(variable == "V1_CBC_HGB",
           !is.na(num_value(value)),
           (num_value(value) < 8 | num_value(value) > 18)) %>%
    mutate(issue = "HGB out of range (8-18)"),

  qc_long %>%
    filter(variable == "V1_CBC_WBC",
           !is.na(num_value(value)),
           (num_value(value) < 2.5 | num_value(value) > 18)) %>%
    mutate(issue = "WBC out of range (2.5-18)"),

  qc_long %>%
    filter(variable == "V1_CBC_PLT",
           !is.na(num_value(value)),
           (num_value(value) < 80 | num_value(value) > 520)) %>%
    mutate(issue = "PLT out of range (80-520)"),

  qc_long %>%
    filter(str_detect(variable, "BIO_NTPROBNP"),
           !is.na(num_value(value)),
           num_value(value) <= 0) %>%
    mutate(issue = "NT-proBNP <= 0"),

  qc_long %>%
    filter(str_detect(variable, "BIO_CREAT"),
           !is.na(num_value(value)),
           (num_value(value) < 0.4 | num_value(value) > 5.0)) %>%
    mutate(issue = "Creatinine out of plausible range"),

  qc_long %>%
    filter(str_detect(variable, "BIO_EGFR"),
           !is.na(num_value(value)),
           (num_value(value) < 5 | num_value(value) > 140)) %>%
    mutate(issue = "eGFR out of plausible range"),

  qc_long %>%
    filter(str_detect(variable, "BIO_K"),
           !is.na(num_value(value)),
           (num_value(value) < 2.5 | num_value(value) > 6.8)) %>%
    mutate(issue = "Potassium out of plausible range"),

  qc_long %>%
    filter(str_detect(variable, "ECHO_LVEF"),
           !is.na(num_value(value)),
           (num_value(value) < 10 | num_value(value) > 75)) %>%
    mutate(issue = "LVEF out of range"),

  qc_long %>%
    filter(str_detect(variable, "_ABN$|COMP_EVENT$"),
           !is.na(num_value(value)),
           !(num_value(value) %in% c(0, 1))) %>%
    mutate(issue = "Binary variable not 0/1")
) %>%
  select(USUBJID, ARM, variable, value, issue) %>%
  arrange(variable, USUBJID)

# print(qc_flags)
# 
# qc_summary <- qc_flags %>% count(variable, issue)
# print(qc_summary)
```

14 пациентов из выборки имеют ненормальный ИМТ согласно значениям, заданным в словаре.

```{r}
df_crit <- df %>%
  mutate(
    inc_age_ge18 = !is.na(V1_DEM_AGE) & V1_DEM_AGE >= 18,
    exc_egfr_lt30 = !is.na(V1_BIO_EGFR) & V1_BIO_EGFR < 30,

    # NT-proBNP: полный алгоритм невозможен, считаем пороги
    inc_ntprobnp_ge600 = !is.na(V1_BIO_NTPROBNP) & V1_BIO_NTPROBNP >= 600,
    inc_ntprobnp_ge400 = !is.na(V1_BIO_NTPROBNP) & V1_BIO_NTPROBNP >= 400,
    inc_ntprobnp_ge900 = !is.na(V1_BIO_NTPROBNP) & V1_BIO_NTPROBNP >= 900
  )

criteria_summary <- df_crit %>%
  summarise(
    n_total = n(),
    n_age_ge18 = sum(inc_age_ge18, na.rm = TRUE),
    n_age_fail_or_missing = sum(!inc_age_ge18, na.rm = TRUE),

    n_ntprobnp_ge600 = sum(inc_ntprobnp_ge600, na.rm = TRUE),
    n_ntprobnp_ge400 = sum(inc_ntprobnp_ge400, na.rm = TRUE),
    n_ntprobnp_ge900 = sum(inc_ntprobnp_ge900, na.rm = TRUE),

    n_exc_egfr_lt30 = sum(exc_egfr_lt30, na.rm = TRUE),

    n_bp_abn_flag = if ("V1_VIT_BP_ABN" %in% names(df_crit)) sum(df_crit$V1_VIT_BP_ABN == 1, na.rm = TRUE) else NA_integer_
  )

violations_strict <- df_crit %>%
  transmute(
    USUBJID,
    ARM,
    V1_DEM_AGE,
    V1_BIO_EGFR,
    V1_BIO_NTPROBNP,
    fail_age_ge18 = !inc_age_ge18,
    exc_egfr_lt30 = exc_egfr_lt30
  ) %>%
  filter(fail_age_ge18 | exc_egfr_lt30)

ntprobnp_below600 <- df_crit %>%
  transmute(USUBJID, ARM, V1_BIO_NTPROBNP, inc_ntprobnp_ge600) %>%
  filter(!inc_ntprobnp_ge600)

# print(criteria_summary)
# print(violations_strict)
# print(ntprobnp_below600)
```

```{r}
event_check <- df %>%
  filter(V0_END_COMP_EVENT == 1) %>%
  filter(is.na(V0_END_TTE_COMP_M) | V0_END_TTE_COMP_M < 0)

# print(event_check %>% select(USUBJID, V0_END_COMP_EVENT, V0_END_TTE_COMP_M))
```

-   Структура датасета и идентификаторы пациентов корректны, дубликаты отсутствуют.

-   Числовые показатели соответствуют допустимым диапазонам eCRF, неадекватных значений не выявлено.

-   Бинарные переменные корректно закодированы (0/1), некорректные уровни отсутствуют.

-   Категориальные переменные (пол, группа лечения) имеют ожидаемые уровни без ошибок.

-   Критичные переменные не содержат пропусков.

-   По согласованию с регулятором, в выборку вошли пациенты, не удовлетворяющие исходным критериям по ИМТ и СКФ.

```{r}
# При необходимости - посмотреть, какой рост и вес у людей с ненормальным ИМТ.
# bmi_wrong <- df %>%
#   filter(
#     !is.na(V1_ANT_BMI),
#     (V1_ANT_BMI < 15 | V1_ANT_BMI > 60)
#   ) %>%
#   select(
#     USUBJID,
#     ARM,
#     V1_ANT_HEIGHTCM,
#     V1_ANT_WEIGHTKG,
#     V1_ANT_BMI
#   ) %>%
#   arrange(V1_ANT_BMI)
# 
# print(bmi_wrong)

```

## Описательная статистика

```{r}
tbl_by_arm <- df %>%
  mutate(
    ARM = factor(ARM, levels = c("Placebo", "Crataegus"))
  ) %>%
  select(
    ARM,
    V1_DEM_AGE,
    V1_ANT_HEIGHTCM,
    V1_ANT_WEIGHTKG,
    V1_ANT_BMI,
    V1_BIO_NTPROBNP,
    V1_BIO_EGFR,
    V1_BIO_CREAT,
    V1_BIO_K,
    V1_KCCQ_OS
  ) %>%
  tbl_summary(
    by = ARM,
    type = list(all_continuous() ~ "continuous2"),
    statistic = list(
      all_continuous() ~ c(
        "{mean} ± {sd}",
        "{median} [{p25}; {p75}]",
        "{min}-{max}"
      )
    ),
    digits = all_continuous() ~ 1,
    missing = "no",
    label = list(
      V1_DEM_AGE ~ "Возраст, лет",
      V1_ANT_HEIGHTCM ~ "Рост, см",
      V1_ANT_WEIGHTKG ~ "Масса тела, кг",
      V1_ANT_BMI ~ "Индекс массы тела, кг/м^2",
      V1_BIO_NTPROBNP ~ "NT-proBNP, пг/мл",
      V1_BIO_EGFR ~ "СКФ (eGFR), мл/мин/1,73 м^2",
      V1_BIO_CREAT ~ "Креатинин, мг/дл",
      V1_BIO_K ~ "Калий, ммоль/л",
      V1_KCCQ_OS ~ "KCCQ Overall Score"
    )
  ) %>%
  add_n() %>%
  add_overall(last = TRUE) %>%
  bold_labels()

tbl_by_arm

```

### Описательная статистика исходных характеристик (overall)

В анализ включены 2200 пациентов. Средний возраст составил 66.1 ± 9.9 года, медиана 66 лет, диапазон от 40 до 90 лет. Средний рост пациентов составил 169.7 ± 8.9 см, масса тела - 81.4 ± 15.6 кг. Средний индекс массы тела был 28.5 ± 6.3 кг/м², медиана 28.1 кг/м², при диапазоне значений от 13.0 до 65.6 кг/м², что соответствует преимущественно избыточной массе тела.

Исходный уровень NT-proBNP характеризовался выраженной вариабельностью и асимметрией распределения: среднее значение составило 1722.4 ± 1582.1 пг/мл, медиана - 1251.0 пг/мл. Показатели функции почек были умеренно снижены: средняя СКФ 68.1 ± 17.4 мл/мин, медиана 68 мл/мин. Средний уровень креатинина составил 1.0 ± 0.3 мг/дл, калия - 4.2 ± 0.4 ммоль/л.

Качество жизни по шкале KCCQ характеризовалось умеренным снижением: среднее значение общего балла составило 54.7 ± 17.9, медиана - 55 баллов при полном диапазоне значений от 0 до 100.

### Описательная статистика по группам лечения

В каждую группу лечения было включено по 1100 пациентов. Исходные демографические и клинические характеристики в группах Crataegus и Placebo были сопоставимы.

Средний возраст в группе Crataegus составил 65.9 ± 10.1 года, в группе Placebo 66.4 ± 9.7 года. Антропометрические показатели практически не различались между группами: средний BMI составил 28.5 ± 6.2 кг/м² в группе Crataegus и 28.6 ± 6.4 кг/м² в группе Placebo.

Показатели функции почек были сходными: средняя СКФ 68.3 ± 17.3 мл/мин в группе Crataegus и 67.9 ± 17.5 мл/мин в группе Placebo, уровни креатинина и калия также не демонстрировали клинически значимых различий.

Исходные уровни NT-proBNP были высокими и сопоставимыми между группами: среднее значение 1740.4 ± 1629.3 пг/мл в группе Crataegus и 1704.3 ± 1534.1 пг/мл в группе Placebo, медианные значения также близки. Показатели качества жизни по KCCQ были практически идентичны в обеих группах, со средними значениями около 55 баллов.

Исходные демографические и клинические характеристики пациентов в группах Crataegus и Placebo хорошо сбалансированы, клинически значимых различий между группами на исходном уровне не выявлено.

```{r}
var_labels <- c(
  V1_DEM_AGE = "Возраст, лет",
  V1_ANT_BMI = "Индекс массы тела, кг/м²",
  V1_BIO_EGFR = "СКФ (eGFR), мл/мин/1,73 м²",
  V1_KCCQ_OS = "KCCQ Overall Score"
)

plot_vars <- names(var_labels)

for (v in plot_vars) {
  print(
    ggplot(df, aes(x = .data[[v]])) +
      geom_histogram(bins = 40) +
      labs(
        title = var_labels[[v]],
        x = var_labels[[v]],
        y = "Число пациентов"
      )
  )
}

ggplot(df, aes(x = V1_BIO_NTPROBNP)) +
  geom_histogram(bins = 50) +
  labs(title = "NT-proBNP", x = NULL)

ggplot(df %>% filter(V1_BIO_NTPROBNP > 0),
       aes(x = log10(V1_BIO_NTPROBNP))) +
  geom_histogram(bins = 40) +
  labs(
    title = "NT-proBNP (log10 scale)",
    x = "log10(NT-proBNP)"
  )

ggplot(df, aes(x = V1_ANT_BMI, fill = ARM)) +
  geom_histogram(position = "identity", alpha = 0.5, bins = 40) +
  labs(title = "BMI по группе терапии")

ggplot(df %>% filter(V1_BIO_NTPROBNP > 0),
       aes(x = log10(V1_BIO_NTPROBNP), fill = ARM)) +
  geom_histogram(position = "identity", alpha = 0.5, bins = 40) +
  labs(title = "NT-proBNP (log scale) по группе терапии")

```

-   Возраст, eGFR, KCCQ - распределения близки к симметричным, без выраженных выбросов.

-   NT-proBNP в линейной шкале - выраженная правосторонняя асимметрия, что типично для популяции ХСН.

-   NT-proBNP в лог-шкале - распределение становится близким к нормальному.

-   BMI - умеренная правосторонняя асимметрия

```{r}
ggplot(df %>% filter(V1_BIO_NTPROBNP > 0),
       aes(x = V1_BIO_EGFR, y = log10(V1_BIO_NTPROBNP))) +
  geom_point(alpha = 0.4) +
  geom_smooth(method = "loess", se = FALSE) +
  labs(
    x = "eGFR (ml/min)",
    y = "log10(NT-proBNP)",
    title = "NT-proBNP vs eGFR"
  )

ggplot(df %>% filter(V1_BIO_NTPROBNP > 0),
       aes(x = V1_ANT_BMI, y = log10(V1_BIO_NTPROBNP))) +
  geom_point(alpha = 0.4) +
  geom_smooth(method = "loess", se = FALSE) +
  labs(
    x = "BMI (kg/m²)",
    y = "log10(NT-proBNP)",
    title = "NT-proBNP vs BMI"
  )

ggplot(df %>% filter(V1_BIO_NTPROBNP > 0),
       aes(x = V1_KCCQ_OS, y = log10(V1_BIO_NTPROBNP))) +
  geom_point(alpha = 0.4) +
  geom_smooth(method = "loess", se = FALSE) +
  labs(
    x = "KCCQ Overall Score",
    y = "log10(NT-proBNP)",
    title = "NT-proBNP vs KCCQ"
    
  )

ggplot(df %>% filter(V1_BIO_NTPROBNP > 0),
       aes(x = V1_BIO_EGFR, y = log10(V1_BIO_NTPROBNP), color = ARM)) +
  geom_point(alpha = 0.4) +
  geom_smooth(method = "loess", se = FALSE) +
  labs(title = "NT-proBNP vs eGFR по группе терапии")

```

Разведывательный анализ не выявил выраженных зависимостей между уровнем NT-proBNP и функцией почек, индексом массы тела или показателями качества жизни на исходном уровне. Формы зависимостей сопоставимы между группами лечения, что свидетельствует об отсутствии исходных систематических различий.

### Представление показателей по визитам 0, 6 и 8. Динамика во времени

```{r}
tbl_v1 <- df %>%
  mutate(
    ARM = factor(ARM, levels = c("Placebo", "Crataegus")),
    sex = factor(V1_DEM_SEX, levels = c("F", "M"), labels = c("Жен", "Муж")),
    across(ends_with("_ABN"),
           ~ factor(.x, levels = c(0, 1), labels = c("Норма", "Отклонение")))
  ) %>%
  select(
    ARM,
    # демография/антропометрия
    V1_DEM_AGE, sex, V1_ANT_HEIGHTCM, V1_ANT_WEIGHTKG, V1_ANT_BMI,
    # лаб
    V1_BIO_NTPROBNP, V1_BIO_EGFR, V1_BIO_CREAT, V1_BIO_K,
    # качество жизни
    V1_KCCQ_OS,
    # ЭКГ и витальные
    V1_ECG_RHYTHM_ABN, V1_ECG_STT_ABN, V1_ECG_QT_ABN,
    V1_VIT_BP_ABN, V1_VIT_HR_ABN, V1_VIT_RR_ABN, V1_VIT_TEMP_ABN
  ) %>%
  tbl_summary(
    by = ARM,
    statistic = list(
      all_continuous() ~ "{mean} ± {sd}",
      V1_BIO_NTPROBNP ~ "{median} [{p25}, {p75}]",
      all_categorical() ~ "{n} ({p}%)"
    ),
    digits = list(all_continuous() ~ 1, all_categorical() ~ 1),
    missing = "no",
    label = list(
      V1_DEM_AGE ~ "Возраст, лет",
      sex ~ "Пол",
      V1_ANT_HEIGHTCM ~ "Рост, см",
      V1_ANT_WEIGHTKG ~ "Масса тела, кг",
      V1_ANT_BMI ~ "ИМТ, кг/м²",
      V1_BIO_NTPROBNP ~ "NT-proBNP, пг/мл",
      V1_BIO_EGFR ~ "СКФ (eGFR), мл/мин",
      V1_BIO_CREAT ~ "Креатинин, мг/дл",
      V1_BIO_K ~ "Калий, ммоль/л",
      V1_KCCQ_OS ~ "KCCQ Overall Score",
      V1_ECG_RHYTHM_ABN ~ "ЭКГ: нарушение ритма",
      V1_ECG_STT_ABN ~ "ЭКГ: изменения ST-T",
      V1_ECG_QT_ABN ~ "ЭКГ: QT-аномалия",
      V1_VIT_BP_ABN ~ "АД: отклонение",
      V1_VIT_HR_ABN ~ "ЧСС: отклонение",
      V1_VIT_RR_ABN ~ "ЧДД: отклонение",
      V1_VIT_TEMP_ABN ~ "Температура: отклонение"
    )
  ) %>%
  add_overall(last = TRUE) %>%
  add_n() %>%
  bold_labels()

tbl_v1

tbl_v6 <- df %>%
  mutate(
    ARM = factor(ARM, levels = c("Placebo", "Crataegus")),
    across(starts_with("V6_") & ends_with("_ABN"),
           ~ factor(.x, levels = c(0, 1),
                    labels = c("Норма", "Отклонение")))
  ) %>%
  select(
    ARM,
    V6_ECHO_LVEF,
    V6_ECHO_LVEDV,
    V6_BIO_NTPROBNP,
    V6_BIO_EGFR,
    V6_BIO_CREAT,
    V6_BIO_K,
    V6_KCCQ_OS,
    V6_ECG_RHYTHM_ABN,
    V6_ECG_STT_ABN,
    V6_ECG_QT_ABN,
    V6_VIT_BP_ABN,
    V6_VIT_HR_ABN,
    V6_VIT_RR_ABN,
    V6_VIT_TEMP_ABN
  ) %>%
  tbl_summary(
    by = ARM,
    statistic = list(
      all_continuous() ~ "{mean} ± {sd}",
      V6_BIO_NTPROBNP ~ "{median} [{p25}, {p75}]",
      all_categorical() ~ "{n} ({p}%)"
    ),
    digits = list(all_continuous() ~ 1, all_categorical() ~ 1),
    missing = "no",
    label = list(
      V6_ECHO_LVEF ~ "Фракция выброса ЛЖ, %",
      V6_ECHO_LVEDV ~ "КДО ЛЖ, мл",
      V6_BIO_NTPROBNP ~ "NT-proBNP, пг/мл",
      V6_BIO_EGFR ~ "СКФ (eGFR), мл/мин/1,73 м²",
      V6_BIO_CREAT ~ "Креатинин, мг/дл",
      V6_BIO_K ~ "Калий, ммоль/л",
      V6_KCCQ_OS ~ "KCCQ Overall Score",
      V6_ECG_RHYTHM_ABN ~ "ЭКГ: нарушение ритма",
      V6_ECG_STT_ABN ~ "ЭКГ: изменения ST–T",
      V6_ECG_QT_ABN ~ "ЭКГ: QT-аномалия",
      V6_VIT_BP_ABN ~ "Артериальное давление (откл.)",
      V6_VIT_HR_ABN ~ "ЧСС (откл.)",
      V6_VIT_RR_ABN ~ "ЧДД (откл.)",
      V6_VIT_TEMP_ABN ~ "Температура тела (откл.)"
    )
  ) %>%
  add_overall(last = TRUE) %>%
  add_n() %>%
  bold_labels()

tbl_v6

tbl_v8 <- df %>%
  mutate(
    ARM = factor(ARM, levels = c("Placebo", "Crataegus")),
    across(starts_with("V8_") & ends_with("_ABN"),
           ~ factor(.x, levels = c(0, 1),
                    labels = c("Норма", "Отклонение")))
  ) %>%
  select(
    ARM,
    V8_ECHO_LVEF,
    V8_ECHO_LVEDV,
    V8_BIO_NTPROBNP,
    V8_BIO_EGFR,
    V8_BIO_CREAT,
    V8_BIO_K,
    V8_KCCQ_OS,
    V8_ECG_RHYTHM_ABN,
    V8_ECG_STT_ABN,
    V8_ECG_QT_ABN,
    V8_VIT_HR_ABN,
    V8_VIT_RR_ABN,
    V8_VIT_TEMP_ABN,
    any_of(c("V8_VIT_BP_ABN","V8_VIT_SBP_ABN", "V8_VIT_DBP_ABN"))
  ) %>%
  tbl_summary(
    by = ARM,
    statistic = list(
      all_continuous() ~ "{mean} ± {sd}",
      V8_BIO_NTPROBNP ~ "{median} [{p25}, {p75}]",
      all_categorical() ~ "{n} ({p}%)"
    ),
    digits = list(all_continuous() ~ 1, all_categorical() ~ 1),
    missing = "no",
    label = list(
      V8_ECHO_LVEF ~ "Фракция выброса ЛЖ, %",
      V8_ECHO_LVEDV ~ "КДО ЛЖ, мл",
      V8_BIO_NTPROBNP ~ "NT-proBNP, пг/мл",
      V8_BIO_EGFR ~ "СКФ (eGFR), мл/мин/1,73 м²",
      V8_BIO_CREAT ~ "Креатинин, мг/дл",
      V8_BIO_K ~ "Калий, ммоль/л",
      V8_KCCQ_OS ~ "KCCQ Overall Score",
      V8_ECG_RHYTHM_ABN ~ "ЭКГ: нарушение ритма",
      V8_ECG_STT_ABN ~ "ЭКГ: изменения ST–T",
      V8_ECG_QT_ABN ~ "ЭКГ: QT-аномалия",
      V8_VIT_HR_ABN ~ "ЧСС (откл.)",
      V8_VIT_RR_ABN ~ "ЧДД (откл.)",
      V8_VIT_TEMP_ABN ~ "Температура тела (откл.)",
      V8_VIT_SBP_ABN ~ "САД (откл.)",
      V8_VIT_DBP_ABN ~ "ДАД (откл.)"
    )
  ) %>%
  add_overall(last = TRUE) %>%
  add_n() %>%
  bold_labels()

tbl_v8
```

```{r}
long_dyn <- df %>%
  select(
    USUBJID, ARM,
    V1_BIO_NTPROBNP, V6_BIO_NTPROBNP, V8_BIO_NTPROBNP,
    V1_BIO_EGFR,     V6_BIO_EGFR,     V8_BIO_EGFR,
    V1_KCCQ_OS,      V6_KCCQ_OS,      V8_KCCQ_OS
  ) %>%
  pivot_longer(
    cols = -c(USUBJID, ARM),
    names_to = c("Visit", "Parameter"),
    names_pattern = "V(\\d+)_(.*)",
    values_to = "Value"
  ) %>%
  mutate(
    Visit = recode(Visit, "1" = "V1", "6" = "V6", "8" = "V8"),
    Visit = factor(Visit, levels = c("V1", "V6", "V8"))
  )

long_dyn %>%
  filter(Parameter == "BIO_NTPROBNP", Value > 0) %>%
  ggplot(aes(x = Visit, y = log10(Value))) +
  geom_boxplot() +
  labs(
    title = "NT-proBNP по визитам (log scale)",
    y = "log10(NT-proBNP)"
  )

long_dyn %>%
  filter(Parameter == "BIO_EGFR") %>%
  ggplot(aes(x = Visit, y = Value)) +
  geom_boxplot() +
  labs(title = "eGFR по визитам", y = "eGFR (ml/min)")

long_dyn %>%
  filter(Parameter == "KCCQ_OS") %>%
  ggplot(aes(x = Visit, y = Value)) +
  geom_boxplot() +
  labs(title = "KCCQ Overall Score по визитам")

long_dyn %>%
  filter(Parameter == "BIO_NTPROBNP", Value > 0) %>%
  ggplot(aes(x = Visit, y = log10(Value), fill = ARM)) +
  geom_boxplot(position = position_dodge(width = 0.8)) +
  labs(
    title = "NT-proBNP по визитам по группам терапии",
    y = "log10(NT-proBNP)"
  )
```

Разведывательный анализ динамики NT-proBNP, функции почек и показателей качества жизни показал клинически правдоподобные и сопоставимые между группами изменения во времени без неожиданных паттернов.

### Композитные события и время до события

```{r}
# df %>%
#   count(V0_END_COMP_EVENT)
# df %>%
#   count(ARM, V0_END_COMP_EVENT) %>%
#   group_by(ARM) %>%
#   mutate(prop = n / sum(n))
# summary(df$V0_END_TTE_COMP_M)
tbl_type_by_arm <- df %>%
  mutate(
    ARM = factor(ARM, levels = c("Placebo", "Crataegus")),
    comp_type = factor(
      V0_END_COMP_TYPE,
      levels = c("HF_HOSP", "CV_DEATH", "CENSORED"),
      labels = c("Госпитализация по ХСН", "СС смерть", "Цензурировано")
    )
  ) %>%
  select(ARM, comp_type) %>%
  tbl_summary(
    by = ARM,
    statistic = all_categorical() ~ "{n} ({p}%)",
    missing = "no",
    label = list(comp_type ~ "Тип первого композитного события")
  ) %>%
  add_overall(last = TRUE) %>%
  add_n() %>%
  bold_labels()

tbl_type_by_arm

tbl_tte_by_arm <- df %>%
  mutate(ARM = factor(ARM, levels = c("Placebo", "Crataegus"))) %>%
  select(ARM, V0_END_TTE_COMP_M) %>%
  tbl_summary(
    by = ARM,
    type = V0_END_TTE_COMP_M ~ "continuous2",
    statistic = V0_END_TTE_COMP_M ~ c(
      "{median} [{p25}; {p75}]",
      "{mean} ± {sd}",
      "{min}–{max}"
    ),
    digits = V0_END_TTE_COMP_M ~ 1,
    missing = "no",
    label = list(
      V0_END_TTE_COMP_M ~ "Время до первого композитного события, мес"
    )
  ) %>%
  add_overall(last = TRUE) %>%
  add_n() %>%
  bold_labels()

tbl_tte_by_arm


ggplot(df, aes(x = V0_END_TTE_COMP_M)) +
  geom_histogram(bins = 30) +
  labs(
    title = "Время до первого композитного события",
    x = "Месяц",
    y = "Кол-во событий"
  )
ggplot(df, aes(x = V0_END_TTE_COMP_M, fill = ARM)) +
  geom_histogram(position = "identity", alpha = 0.5, bins = 30) +
  labs(
    title = "Время до первого композитного события по группам терапии",
    x = "Месяц",
    y = "Кол-во событий"
  )
# df %>%
#   count(V0_END_COMP_TYPE)
# df %>%
#   count(ARM, V0_END_COMP_TYPE) %>%
#   group_by(ARM) %>%
#   mutate(prop = n / sum(n))

```

В течение периода наблюдения композитное событие было зафиксировано у большинства пациентов. Структура композитной конечной точки соответствует клиническим ожиданиям для популяции пациентов с хронической сердечной недостаточностью.

Наиболее частым компонентом композитной точки являлась госпитализация по поводу ХСН (HF_HOSP), на долю которой пришлось 55.4% всех пациентов. Сердечно-сосудистая смерть (CV_DEATH) была зарегистрирована у 23.1% пациентов, тогда как 21.5% пациентов были цензурированы к концу периода наблюдения.

Распределение типов композитных событий было практически идентичным между группами лечения. В группе Crataegus доля HF_HOSP составила 55.8%, CV_DEATH - 23.0%, цензурирование - 21.2%. В группе Placebo соответствующие значения составили 55.0%, 23.3% и 21.7%. Клинически значимых различий в структуре событий между группами не выявлено.

### Время до первого композитного события

Распределение времени до первого композитного события охватывало весь период наблюдения. Минимальное время до события составило 0.01 месяца, медиана 10.9 месяца, среднее значение 12.3 месяца, максимальное 24 месяца.

При стратификации по группам лечения формы распределений времени до события практически полностью перекрываются. Существенных различий между группами Crataegus и Placebo на разведывательном уровне не наблюдается.
